臺灣高等法院刑事判決　　　　　　　　100年度上易字第529號
上　訴　人
即　被　告　王君仁
選任辯護人　徐澎生律師
上列上訴人即被告因傷害案件，不服臺灣臺北地方法院99年度易
字第2725號，中華民國99年12月30日第一審判決（起訴案號：臺
灣臺北地方法院檢察署99年度偵字第15094號），提起上訴，本
院判決如下：
    主  文
原判決關於王君仁部分撤銷。
王君仁無罪。
    理  由
一、公訴意旨略以：上訴人即被告王君仁（簡稱被告）於民國99
    年5月7日下午3時15分許，在臺北市○○區○○路3段184號
    前因停車糾紛，竟基於傷害人身體之故意，出手毆打告訴人
    翁國峰（被訴與真實姓名年籍不詳、綽號「阿偉」之成年男
    子共同傷害王君仁部分，業經臺灣臺北地方法院以99年度易
    字第2725號判處有期徒刑3月確定），致翁國峰受有雙上臂
    、左肩、左前胸瘀傷等傷害，因認被告涉有刑法第277條第1
    項之傷害罪嫌等語。
二、按犯罪事實應依證據認定之，無證據不得認定犯罪事實；又
    不能證明被告犯罪者，應諭知無罪之判決，刑事訴訟法第15
    4條第2項、第301條第1項分別定有明文。又犯罪事實之認定
    ，應憑真實之證據，倘證據是否真實尚欠明確，自難以擬制
    推測之方式，為其判斷之基礎；而認定犯罪事實之證據係指
    足以認定被告確有犯罪行為之積極證據而言，該項證據自須
    適合於被告犯罪事實之認定，始得採為斷罪之資料，最高法
    院53年臺上字第656號、29年上字第3105號著有判例。且刑
    事訴訟上證明之資料，無論為直接或間接證據，均須達於通
    常一般之人均不致有所懷疑，而得確信其為真實之程度，始
    得據為有罪之認定，若其關於被告是否犯罪之證明未能達此
    程度，而有合理懷疑之存在，致使無從形成有罪之確信，根
    據「罪證有疑，利於被告」之證據法則，即不得遽為不利被
    告之認定，亦有最高法院76年臺上字第4986號判例可參。其
    以情況證據（即間接證據）斷罪時，尤須基於該證據在直接
    關係上所可證明之他項情況事實，本乎推理作用足以確證被
    告有罪，方為合法，不得徒憑主觀上之推想，將一般經驗有
    利被告之其他合理情況逕予排除，此觀諸最高法院32年上字
    第67號判例意旨亦甚彰明。又刑事訴訟法第161條第1項規定
    ：檢察官就被告犯罪事實，應負舉證責任，並指出證明之方
    法。因此，檢察官對於起訴之犯罪事實，應負提出證據及說
    服之實質舉證責任。倘其所提出之證據，不足為被告有罪之
    積極證明，或其指出證明之方法，無從說服法院以形成被告
    有罪之心證，基於無罪推定之原則，自應為被告無罪判決之
    諭知，最高法院92年臺上字第128號著有判例可資參照。
三、公訴人認被告涉有刑法第277條第1項之傷害罪嫌，無非係以
    告訴人之指訴、證人馬仲良、周炳榮之證詞，並有國防醫學
    院三軍總醫院於99年5月14日出具之翁國峰之診斷證明書附
    卷可稽為其主要論據。訊據被告固坦承於上揭時、地有與告
    訴人因停車而生糾紛之事實，惟始終堅詞否認有何傷害犯行
    ，辯稱：伊於99年5月7日因突遭告訴人及其同夥「阿偉」聯
    手毆打，出於本能揮動雙臂抵擋，並沒有傷害告訴人之故意
    ；證人馬仲良、周炳榮亦不能明確指證告訴人身體何處成傷
    ，而告訴人於案發後逃離現場，遲至99年5月14日才去驗傷
    ，檢傷時又主訴受傷時間為2天前（即99年5月12日）因打球
    起衝突而受傷，可見告訴人之傷勢並非遭被告毆打所致等語
    。經查：
  (一)告訴人所提出附卷為證之國防醫學院三軍總醫院附設民眾診
    療服務處於99年5月14日出具之翁國峰之診斷證明書雖載有
    應診日期「自99年5月14日16時36分至99年5月14日16時55分
    」、病名「雙上臂、左肩、左前胸瘀傷」等語（見99年度偵
    字第15094號卷第15頁）；惟告訴人於99年5月14日因傷至國
    防醫學院三軍總醫院急診就醫，檢傷時主訴受傷時間為2天
    前，醫師問診時則主訴受傷時間為1星期前，且其傷勢並非
    一致，故實難以推定其致傷時間，而於該院急診醫護生命徵
    候紀錄上之護理紀錄部分，確實載有「據訴2天前打球起衝
    突，雙手擦傷、前胸及後背痛」等語，有國防醫學院三軍總
    醫院99年11月29日院三醫勤字第0990018533號函暨所附之急
    診病歷影本附卷可參（見同上偵查卷第22至28頁），核與本
    件案發之時、地、緣由均明顯不同，是告訴人所受之上開傷
    害結果是否與被告相涉，甚至即係被告之傷害行為所造成，
    顯有可疑，自難僅憑上開診斷證明書遽入人罪。
  (二)告訴人翁國峰於99年5月7日下午3時許，因被告停車不當，
    而與被告發生糾紛，當時告訴人有下車把被告的車門打開，
    將被告從車內拉下來，並與被告打起來，後來有一名友人過
    來拉住被告，告訴人趁此機會把被告打倒在地上，並繼續毆
    打被告，還有踹被告頭部，後來被告頭部有撞到地上，沒有
    再動，告訴人始停手，因看被告沒有反應，心生緊張，就迅
    速駕車離開等情，業據證人即告訴人翁國峰於偵查中結證綦
    詳（見99年度偵字第15094號卷第91頁），足見在整起衝突
    過程中，告訴人趁友人拉住被告時，傾力毆打被告，甚至將
    被告打趴在地猶不罷手，又腳踹被告頭部，直到被告不能再
    動，才旋即開車逃離現場，告訴人始終立於主動、絕對強勢
    的一方，至為明灼。至於被告在此衝突當中，如何對其毆打
    一節，證人翁國峰於偵查中初係證稱：在拉扯過程中，被告
    還有動手，有徒手打到伊的頭、手，應是左肩還有後面云云
    （見99年度偵字第15094號卷第91頁）；旋又改稱：因為伊
    和被告在打架，老實說被告究竟打伊哪裡，伊也沒有注意那
    麼多，伊記得自己沒有撞到什麼東西，但後來回家的時候就
    有診斷證明書上所載的傷，應該就是被告造成的等語（見99
    年度偵字第15094號卷第92頁），顯見告訴人就自己如何遭
    到被告毆打而受有其所提出為證之診斷證明書記載之傷勢，
    竟無法具體指證陳明，僅能答以其回家時就有該等傷勢，遂
    逕自推測是被告所造成，顯然尚有應予研求之餘地，倘無足
    堪信實之證據相佐，自難遽採。
  (三)至於證人即停車場所在大樓之管理員周炳榮於偵查中固結證
    稱：伊當時因聽到喇叭拉長的聲音，就覺得可能會出事而出
    去察看，就看到翁國峰、王君仁兩人在打架，大約打了2、3
    分鐘等語（見同上偵查卷第75頁）；另證人馬仲良於偵查中
    亦結證稱：伊當時正在該處買飲料，有聽到很吵的喇叭聲，
    看到翁國峰去把王君仁拉下車等語（見同上偵查卷第78頁）
    ，而由上開兩名證人的證詞觀之，雖可認定告訴人有將被告
    自車上拉下來之事實，但渠等對被告與告訴人兩人間肢體衝
    突之情節，均未見有何具體描述，則要認被告與告訴人間乃
    屬互毆，尚乏實據。再者，縱認告訴人毆打被告時，被告有
    揮手抵擋，而可能有證人周炳榮、馬仲良於偵查中所稱「還
    手」、「反擊」相似之舉動（見同上偵查卷第76、78頁），
    但既無被告如何故意傷害告訴人之具體描述為據，而告訴人
    之指訴及診斷證明書又有前開所述之明顯瑕疵，自無從以之
    認定告訴人之傷勢即為被告之行為所造成。況且證人即被告
    之女友徐詩婷於偵查中也證稱：當時伊看被告都沒有打翁國
    峰等語（見同上偵查卷第94頁），益徵在整起衝突當中，因
    告訴人發動暴力相向，被告或因事發突然，一直處於挨打劣
    勢；再參諸前開告訴人自承傷害被告之情節、卷附之國防醫
    學院三軍總醫院附設民眾診療服務處於99年5月13日出具之
    王君仁之診斷證明書1件暨被告於甫案發後經醫急救時之傷
    勢照片6幀（見同上偵查卷第14、82至84頁），可知被告確
    係在突發的短暫時間內，即遭告訴人扯髮拉出車外打趴在地
    且傷重至不能動彈，是以被告與告訴人於案發當時之情狀既
    有懸殊，又無事證足資認定被告有基於傷害之犯意而還手毆
    打告訴人成傷，自不得徒憑上開顯有瑕疵之指述，遽為不利
    被告之事實認定。
  (四)綜上所述，足認被告上開所辯，誠非虛妄，應可信憑。本件
    尚無從依公訴人所提出之各項證據，而達於通常一般之人均
    不致有所懷疑，而得確信其為真實之程度，自不得以此遽入
    人罪。此外，復查無其他積極、具體確切之證據足資認定被
    告涉有公訴人所指之傷害犯行，依罪證有疑利於被告之法理
    ，應認本件不能證明被告犯傷害罪。
四、原審未予仔細勾稽，而為被告有罪之判決，尚嫌速斷。被告
    上訴意旨否認有何故意傷害之犯行等語，為有理由，自應由
    本院將原判決關於被告王君仁之部分撤銷，另諭知被告無罪
    ，以免冤抑。
據上論斷，應依刑事訴訟法第369條第1項前段、第364條、第301
條第1項，判決如主文。
本案經檢察官蔡秋明到庭執行職務。
中    華    民    國   100    年    6     月    15    日
                  刑事第十九庭審判長法  官  鄧振球
                                    法  官  彭幸鳴
                                    法  官  張江澤
以上正本證明與原本無異。
不得上訴。
                                    書記官  胡新涓
中    華    民    國   100    年    6     月    17    日